【裁判字號】    99,交聲,784
【裁判日期】    990820
【裁判案由】    聲明異議
【裁判全文】
臺灣彰化地方法院交通事件裁定  99年度交聲字第784號
原處分機關
即移送機關    交通部公路總局臺中區監理所彰化監理站
受處分人
即異議人      甲○○
上列異議人因道路交通管理處罰條例案件，對於交通部公路總局
臺中區監理所彰化監理站民國99年7月19日彰監四字第裁64─I00
000000號裁決書不服，聲明異議，本院裁定如下：
    主  文
原處分關於吊扣駕駛執照拾貳月部分撤銷。
前項撤銷部分，甲○○輕型機器腳踏車駕駛人，無駕駛執照駕駛
輕型機車，經測定酒精濃度超過規定標準，壹年內禁止考領普通
輕型機器腳踏車駕駛執照。
   理  由
一、按道路交通管理處罰條例所稱之「車輛」，係指在道路上以
    原動機行駛之汽車（包括機器腳踏車）或以人力、獸力行駛
    之車輛；道路交通安全規則所稱之「汽車」，係指在道路上
    不依軌道或電力架線而以原動機行駛之車輛（包含機器腳踏
    車），道路交通管理處罰條例第3條第8款、道路交通安全規
    則第2條第1項第1款定有明文。次按汽車駕駛人飲用酒類或
    其他類似物後，其吐氣所含酒精濃度超過每公升0.25毫克或
    血液中酒精濃度超過百分之0.05以上者，不得駕車；汽車駕
    駛人，有第35條第1項規定之酒後駕車情形，應接受道路交
    通安全講習；汽車駕駛人，駕駛汽車經測試檢定酒精濃度超
    過規定標準，處新臺幣（下同）15,000元以上60,000元以下
    罰鍰，並當場移置保管該汽車及「吊扣」其駕駛執照1年。
    道路交通安全規則第114條第2款、道路交通管理處罰條例第
    24條、道路交通管理處罰條例第35 條第1項第1款分別載有
    明文。又按道路交通管理處罰條例第68條業於94年12月14日
    修正，並自95年3月1日施行，修正前之道路交通管理處罰條
    例第68條規定：「汽車駕駛人，因違反本條例及道路交通安
    全規則之規定，受『吊扣或』吊銷駕駛執照處分時，『吊扣
    或』吊銷其持有各級車類之駕駛執照。」，而修正後之道路
    交通管理處罰條例第68條規定：「汽車駕駛人，因違反本條
    例及道路交通安全規則之規定，受吊銷駕駛執照處分時，吊
    銷其持有各級車類之駕駛執照。」，查該條文修正前，其原
    提案修正條文為：「汽、機車駕駛人，因違反本條例及道路
    交通安全規則之規定，受『吊扣或吊銷』駕駛執照處分時，
    『吊扣或吊銷』其違法或違規當時所駕駛車輛之駕駛執照。
    」，立法理由略以：「原條文將違法或違規駕駛人所持有各
    級車類之駕駛執照一併吊扣或吊銷，失之過酷，影響人民工
    作及生活甚鉅，爰修正之」等語，是以其立法意旨在於違規
    行為對道路交通秩序之維持及道路交通安全已生較大之影響
    ，故規定吊扣或吊銷其持有各級車類之駕駛執照，以限制其
    繼續駕車行駛道路之權利，其係屬駕駛行為之限制，並不因
    所持駕駛執照種類不同而有所差異。然最後通過之修正條文
    ，則係將道路交通管理處罰條例第68 條原有條文中之『吊
    扣或』3字刪除各情，有立法院交通委員會94年10月5日台立
    交字第0942400153號函附道路交通管理處罰條例第68條審查
    報告可參（參立法院公報第94卷第70 期第135至138頁）。
    是參照上開立法理由及立法經過，依修正後之條文，按上開
    規定受『吊銷駕照』處分者，仍維持吊銷其持有各級車類駕
    駛執照之處分，至於受『吊扣駕照』處分者，則僅『吊扣』
    其違法或違規當時所駕駛車輛之駕駛執照，不再吊扣其持有
    各級車類之駕駛執照至明（臺灣高等法院臺中分院96年度交
    抗字第136、648號裁定意旨參照）。
二、原處分機關略以：受處分人即異議人（下稱異議人）甲○○
    於民國99年7月17日20時19分許，騎乘車牌號碼TTJ-072號普
    通輕型機車，行經彰化縣彰化市○○路與成功路之路口時，
    經彰化縣警察局交通隊員警攔檢實施酒測，測得酒精濃度為
    0.42MG/L，而開具彰警交字第I00000000號彰化縣警察局舉
    發違反道路交通管理事件通知單為當場舉發，原處分機關依
    道路交通管理處罰條例第35條第1項第1款、第24條第1項第2
    款規定裁處罰鍰新臺幣30000元、吊扣異議人之駕駛執照12
    個月，並施以道安講習，於法並無不合等語。
三、本件聲明異議意旨略以：異議人因騎乘普通輕型機車違規酒
    駕，卻遭原處分機關吊扣其普通小型車駕駛執照，於法無據
    ，爰聲明異議，請求撤銷原處分等語。
四、經查：
  (一)異議人甲○○於99年7月17日20時19分許，騎乘車牌號碼TTJ
    -072號普通輕型機車，行經彰化縣彰化市○○路與成功路口
    時，因「汽車駕駛人酒精濃度超過規定標準（經酒精測試為
    0.42MG/ L）」違規，為彰化縣警察局交通隊警員當場掣單
    舉發，原處分機關乃依道路交通管理處罰條例第35條第1項
    第1款、第24條第1項第2款規定，裁處異議人罰鍰30000元、
    吊扣駕駛執照12個月，並施以道路安全講習之處分等情，為
    異議人所不爭執，並有彰警交字第I00000000號彰化縣警察
    局舉發違反道路交通管理事件通知單、交通部公路總局臺中
    區監理所彰化監理站彰監四字第裁64－I00000000號違反道
    路交通管理事件裁決書各1紙在卷可稽，是異議人前開違規
    行為堪以認定。
  (二)查本件異議人違規行為既發生於99年7月17日，自應依修正
    後道路交通管理處罰條例第68條裁處，且修正後道路交通管
    理處罰條例第68條之規定，既將「吊扣」等字刪除，依前開
    說明，駕駛人受吊扣駕駛執照處分時，不再吊扣其持有各級
    車類之駕駛執照，故原處分機關於作成吊扣駕駛執照處分時
    ，應就行為人所應吊扣之駕駛執照種類予以限定，始符合依
    法行政原則。次查，異議人本件違規行為係駕駛普通輕型機
    車，此有彰警交字第I00000000號舉發通知單附卷可憑，揆
    諸前開說明，其依法所受之處分應為限制其駕駛普通輕型機
    車之權利，即吊扣其普通輕型機車駕駛執照，惟異議人並未
    考領有普通輕型機車駕駛執照，目前僅領有普通小客車駕駛
    執照乙節，有汽、機車駕照基本資料表1紙在卷可稽，自無
    從予以吊扣普通輕型機車駕駛執照，且揆諸前揭說明，依新
    修正之道路交通管理處罰條例第68條規定，尚不得吊扣現仍
    有效之其他各級駕駛執照。
  (三)惟另按道路交通管理處罰條例第67條第6項明文規定：「汽
    車駕駛人違反本條例規定，應受吊扣駕駛執照處分，於汽車
    駕駛人係無駕駛執照駕車者，在所規定最長吊扣期間內，不
    得考領駕駛執照。」，是本條例就無駕駛執照者應受吊扣駕
    駛執照處分之情形，已設有處理之方式，自不得因違規人並
    無駕駛執照，即依同條例第35條第1項第1款之規定任意吊扣
    其他種類車輛之駕照（臺灣高等法院臺中分院96年度交抗字
    第1081號裁定意旨參照）。查異議人係在未領有普通輕型機
    車駕駛執照狀態下，仍於酒後騎乘普通輕型機車經測試酒精
    濃度超過標準，應屬無照駕駛，依前揭說明，僅需依法禁止
    其在此期間內考領普通輕型機車駕照，即可達成原本預定之
    法律效果。原處分機關未審酌及此，逕為裁罰吊扣汽車駕駛
    執照部分，即難認為允當。從而，本件異議人之異議為有理
    由，爰撤銷原處分關於「吊扣駕駛執照12個月」部分，並就
    撤銷部分改諭知如主文第2項所示之處罰。
五、綜上，原處分機關未考量道路交通管理處罰條例第68條規定
    之修正意旨與內涵，竟仍吊扣異議人普通小型車駕駛執照，
    自有違誤。本件異議人之異議有理由，爰撤銷原處分關於吊
    扣汽車駕照12個月部分之處分，另為不得考領普通輕型機器
    腳踏車駕駛執照1年之諭知。至原處分機關另裁處異議人罰
    鍰30000元及施行道安講習部分，並非在異議人聲明異議之
    意旨內，自非屬本院應予審究之範圍，併此敘明。
六、據上論斷，爰依道路交通管理處罰條例第87條第2項，依道
    路交通案件處理辦法第20條，裁定如主文。
中    華    民    國    99    年    8    月    20    日
                  交通法庭        法  官  張德寬
以上正本證明與原本無異。
如不服本裁定，應於裁定送達後5日內向本院提出抗告狀(須附繕
本 )。
中    華    民    國    99    年    8     月    20    日
                                  書記官  黃得翔

司法院資訊處製作；財團法人民間司法改革基金會備份。
